【裁判字號】    92,訴,1011
【裁判日期】    920905
【裁判案由】    竊盜等
【裁判全文】
臺灣彰化地方法院刑事判決                        九十二年度訴字第一一一號
    公  訴  人  臺灣彰化地方法院檢察署檢察官
    被      告  癸○○
    選任辯護人  熊梓檳律師
                陳芝荃律師
右列被告因竊盜等案件，經檢察官提起公訴 (九十二年度偵字第五０一六號)，本院
判決如左：
    主  文
癸○○連續幫助意圖為自己及第三人不法之所有，以恐嚇使人將本人之物交付，處有
期徒刑壹年陸月。
扣案之張智勇之提款卡壹張沒收。
    事  實
一、癸○○基於幫助他人恐嚇取財之不確定概括犯意，自民國九十一年十一月二十五
    日至九十二年六月十八日上午十一時三十七分許止（起訴書僅起訴自九十二年五
    月七日起），受綽號「阿宏」之真實姓名、年籍不詳成年男子的指示，先於附表
    一所示時間，當「阿宏」竊取丙○○等十九名被害人之汽車（均為中華牌自用小
    貨車），以電話向丙○○等人恫嚇：「車子在我手上，想不想買回，不然車子要
    向解體廠」等語，而指示畏懼其失車遭解體之丙○○等人，將附表一所示之金額
    ，匯款至其所指定、帳戶名稱為庚○○、帳號為000000000000號之
    大眾銀行台中分行帳戶內後（該帳戶係於九十一年十一月一日開戶），「阿宏」
    再於匯款當日之一到二小時內，在台中市○○路與中港路口，將庚○○帳戶之提
    款卡交與癸○○，而指示癸○○前去附表一所示之提款地點提領丙○○等人所匯
    入之款項，並將所領之款項帶回台中市○○路與漢口路交回給「阿宏」，「阿宏
    」再視所提領之金額，每次分與癸○○新台幣（下同）二千元到五千元不等充做
    報酬。後於九十二年五月七日時，因其等所使用之庚○○之帳戶已被員警查出鎖
    定，致當「阿宏」以同一手法，於附表一、二所示時間、地點，竊取甲○○、壬○○之汽並加以恐嚇勒索贖車後，當甲○○、壬○○依照「阿宏」之指定，分別
    將二萬元匯入「阿宏」所指定之庚○○帳戶中，「阿宏」又指示癸○○前去提領
    時，發現帳戶被凍結而無法提領時，其等始又電告壬○○，於附表二編號一所示
    時間，將指定之贖款匯入帳戶名稱戊○○、帳號000000000000號之
    聯絡商業銀行桃園分行之帳戶內（該帳戶係於九十二年五月二日開戶），「阿宏
    」再指示癸○○前去台中縣沙鹿鎮○○路二九八號之台中商業銀行沙鹿分行將壬○○所匯之二萬元領出，「阿宏」自此又於附表二所示之時間、地點，竊取乙○○等其餘六名被害人之汽車（除編號五辛○○為三陽牌自用小客車外，其餘均為
    中華牌自用小貨車），以同一手法電話恐嚇乙○○等人，指定其等把贖款匯入戊○○之帳戶中後，「阿宏」再於上開地點指示癸○○持戊○○之提款卡前去附表
    二之地點領取贖款而交回給「阿宏」，「阿宏」於取得贖款後，即以上述比例，
    分與癸○○二到五千元。嗣於九十二年六月十八日上午十一時三十七分許，適癸○○復持前開提款卡，至台中市○○○路○段九之五號之聯邦銀行提款機前，提
    領贓款附表二編號七之子○○所匯入之一萬五千元時，為警當場查獲。並於癸○○之身上當場扣得行動電話手機一支（含門號晶片一張）、戊○○之聯邦銀行提
    款卡一張。
二、案經彰化縣警察局移送臺灣彰化地方法院檢察署檢察官偵查起訴。
    理  由
一、訊據被告癸○○固不否認其確有於附表二所示之時間、地點，受「阿宏」指示，
    持戊○○之提款卡前去提領被害人壬○○所匯入之贖款，其並有受「阿宏」之指
    示，持庚○○之提款卡領取附表一之被害人所匯之贖款約三次，且其亦坦承知道
    所領之錢都是不正當的錢等事實，惟其矢口否認有與「阿宏」等人共同竊盜被害
    人之汽車及恐嚇被害人交付贖款，亦否認知曉該等款項之來源，辯稱：伊是受「
    阿宏」指示的，「阿宏」叫伊不要問那麼多，伊只是貪小便宜而已云云。惟查：
二、被告右揭犯罪事實，業據被害人丙○○、壬○○等人指述歷歷，並有被害人之匯
    款存條共十四張、車輛失竊資料二十六紙、庚○○與戊○○前述帳戶之開戶資料
    及交易明細表各一份附卷可相佐證，而被告確有持庚○○與戊○○前去提領前述
    贓款之事實，部分亦經附表各金融機構所設之監視錄影機所攝影，有翻拍照片共
    十八幀、監錄ＶＣＤ光碟片一片在卷可參（部分之金融機構之監視錄影帶已銷燬
    ），而翻拍之照片並已一一提交被告確認無誤；被告亦不否認確有自九十一年三
    月間起，至被查獲日止，多次受綽號「阿宏」之人指示，為其提領來源不當之贓
    款，其並因此而分得十餘萬元之贓款等事實（本件僅查出其自九十一年十一月二
    十五日後，使用庚○○、戊○○提款卡提領贓款部分，其所述自九十一年三月起
    即有受指示提領贓款之詞，尚乏其他證據相佐），雖其辯說並不知所提領之現金
    ，均係「阿宏」等人向被害人竊車勒贖之細節云云，然查其業已坦認確知所提領
    之款項係屬不正當之金錢，又參以近年來不法之徒皆係利用他人之帳戶，作為竊
    車後，供向被害人勒索匯款贖車使用之犯罪模式，迭經媒體（報章雜誌、電視、
    廣播）不斷報導，是此等犯罪手法，已成公眾週知之事實，被告就此亦當有所知
    曉，則其怎會受雇於「阿宏」而為其等四處提領贓款？其情已有可疑，況被告業
    自承其於領得贓款交與「阿宏」後，「阿宏」即會視所領款項之多寡，分與其二
    到五千元，則若非被告對「阿宏」等人之所做所為已有所認識，其豈會一再受「
    阿宏」指示前去提領贓款，且若非其與「阿宏」已有相當程度之共識，「阿宏」
    怎會對其如此信任而一再委請被告前去提款，又對照卷附被害人之匯款存條、庚○○、戊○○帳戶之交易明細表與被害人所述，當被害人依照指示將贖款匯入庚○○、戊○○之帳戶後，不出二小時，即為被告在他處所提領一空，則若非被告
 隨時在等候「阿宏」下達指令，被告怎能在最密接的時間內，將被害人所匯進之
    贓款領出，衡此種種，雖尚不能直接認定被告必有參與「阿宏」等人之竊車、恐
    嚇取財之犯行，但已足以認定被告至少應知「阿宏」等人贓款之來源。至被告另
    辯說其僅使用庚○○之提款卡提領現金三次云云，然其後於本院追問下，又坦承
    確有使用庚○○之提款卡多次，次數已不復記憶（見九十二年八月十四日、八月
    二十八日筆錄），其前後之說詞已有出入，且查其於本院九十二年八月十四日調
    查中，已明白坦認「阿宏」係於九十一年十一月間起，即拿庚○○之提款卡指示
    其前去提款，而查庚○○帳戶係於九十一年十一月一日開戶，同年、月二十五日
    起開始授受被害人之匯款，顯見被告於該帳戶開戶後，即已有使用該提款卡提款
    之事實，再其自承於九十二年五月七日時，「阿宏」亦曾指示其持庚○○之提款
    卡前去提款未果，此對照除庚○○之帳戶係於當日為警查獲而凍結，足見被告於
    庚○○之帳戶開戶後至帳戶被凍結時，均有使用該帳戶提款之事實無誤，而再對
    照被告自承其前後共收受「阿宏」所交付之贓款達十餘萬元，且其每次提領贓款
    可分得二到五千元，則以附表一、二已匯款且為被告等人領起贓款之件數共二十
    四件計，則其所能分得之贓款約莫在四萬八千元至十二萬元間，與被告自承其共
    分得約十餘萬元已甚為接近，而非其所稱之十次所得之二萬元到五萬元，（附表
    一自承有三次，附表二自承有七次），此亦足認附表一所示之贓款，應皆係被告
    所提領無訛。是被告前揭幫助恐嚇取財之犯罪事實已堪認定，應依法予以論科。
三、核被告癸○○所為，均係犯刑法第三十條第一項、第三百四十六條第一項、第三
    項之幫助恐嚇取財罪（附表一編號十九、附表二編號七部分，均未能領得贖款而
    為未遂）。公訴人依前開證據認定被告係與綽號「阿宏」之人間，共犯常業竊盜
    罪與恐嚇取財罪，固非無據，然查公訴人起訴之事實僅提及被告受「阿宏」指示
    前去提領贓款，而卷附之證據，亦僅能證明被告有前去提領贖款之事實，本院就
    此亦傳喚被害人壬○○、己○○、丁○○、乙○○、辛○○等人，其等亦無法確
    認竊取其等汽車、再向其等恐嚇之人是否為被告，是依現有證據，僅足以認定被
    告必有幫助「阿宏」前去提領贖款之事實，尚不能以被告有為「阿宏」前去提領
    贖款即推認被告必有參與竊車與恐嚇取財犯罪之實施，是公訴人起訴被告有共犯
    常業竊盜及恐嚇取罪，尚有未洽，本院自得在訊問被告後，在未妨礙被告辯護權
    之情況下，依法從情節較輕之幫助恐嚇取財罪來論處而變更起訴法條。又被告連
    續多次幫助「阿宏」等人提領贖款，時間緊接、所犯構成要件相同，顯係基於概
    括犯意為之，應依連續犯之規定論以幫助恐嚇取財既遂罪一罪，並依法加重其刑
    ；公訴人雖未及就被告之附表一犯行部分予以起訴，然此與起訴有罪部分有連續
    犯之裁判上一罪關係，本院自應併予審判；另公訴人起訴被告亦有九十二年五月
    二十九日十四時三十七分許，前去台中市○○○路華僑銀行台中分行提領贓等語
    ，然查此部分經調取該銀行監視錄影帶後，發現提款之人並非被告，是此部分並
    不足證明被告犯罪，然此部分與起訴有罪部分有連續犯之裁判上一罪關係，本院
    不另為無罪之諭知。再被告僅係幫助他人犯罪，為幫助犯，應依法減輕其刑，並
    先加後減之。爰審酌被告犯罪之動機、方法、手段、品行、所得利益，其正值壯
    年，卻不思正業，反圖不勞而獲，致甘受竊車勒贖集團之操控，為其等提領贖款
    ，其心態及做法均值非議，且其行為已加深執法機關追查幕後竊車勒贖集團之困
    難度，並使急於找回失車之被害人又痛失贖金，助長竊車勒贖歪風，嚴重干擾被
    害人之生活與生計，所生之危害至為重大，再其於犯後堅不供出幕後之集團，且
    供詞避重就輕，態度不佳等一切情狀，量處如主文所示之刑，以昭警懲。扣案之
    張智勇之提款卡一張，係正犯「阿宏」所有，提供被告持以提領贖款所用，此據
    被告供明在卷，應併依法宣告沒收；至所扣之行動電話一支雖係被告所有，但未
    能查出有供犯本案之事證，且非屬違禁物，無從併予宣告沒收，附此敘明。
據上論斷，應依刑事訴訟法第二百九十九條第一項前段、刑法第五十六條、第三十條
第一項、第三百四十六條第一項、第三項、第三十八條第一項第二款、罰金罰鍰提高
標準條例第一條前段，判決如主文。
本案經檢察官鮑慧忠到庭執行職務。
中      華      民      國      九十二      年    九    月    五      日
                                臺灣彰化地方法院刑事第一庭
                                    法      官  葛永輝
右正本證明與原本無異。
如不服本判決，應於送達後十日內向本院提出上訴狀( 須附繕本 )。
告訴人或被害人對於判決如有不服具備理由請求檢察官上訴者，其上訴期間之計算係
以檢察官收受判決正本之日期為準。
                                    法院書記官  施惠卿
中      華      民      國      九十二      年    八    月    二十九    日


司法院資訊處製作；財團法人民間司法改革基金會備份。
